臺灣高等法院高雄分院民事判決　　　　　96年度上易字第2 號
上　訴　人　三合食品商行
法定代理人　乙○○
訴訟代理人　洪文佐律師
被上訴人　　好市多食品商行
法定代理人　丙○○○
訴訟代理人　郭至卓律師
　　　　　　甲○○
上列當事人間請求侵權行為損害賠償事件，上訴人對於民國95年
11月6 日臺灣澎湖地方法院95年度訴字第5 號第一審判決提起上
訴，本院於96年7 月4 日言詞辯論終結，判決如下：
    主      文
原判決關於命上訴人給付超過新台幣柒萬貳仟柒佰陸拾元本息部
分，及該部分假執行之宣告，暨訴訟費用之裁判均廢棄。
上開廢棄部分，被上訴人在第一審之訴及其假執行之聲請均駁回
。
其餘上訴駁回。
第一、二審訴訟費用由上訴人負擔六分之一，餘由被上訴人負擔
。
    事實及理由
一、被上訴人起訴主張：緣設置於澎湖縣馬公市○○路48號供烹
    調食物之廚具等相關器皿及設施即22項共62件（以下簡稱系
    爭動產）為被上訴人所有，詎上訴人自民國94年6 月1 日起
    至94年12月31日止214 日無權占有使用系爭動產，上訴人94
    年度所得新台幣（下同）74萬4673元，每日可獲純利2040.2
    元，214 天共受有相當於租金之利益共43萬6602元等情，爰
    依不當得利之法律關係，其為命上訴人給付43萬6602元及自
    起訴狀繕本送達翌日即95年2 月4 日起至清償日止按週年5
    ％計算之利息（原審判命上訴人給付23萬3902元及其利息，
    駁回被上訴人其餘請求，被上訴人就敗訴部分未聲明不服）
    ，被上訴人於本院為駁回上訴之聲明。
二、上訴人則以：原審依照上訴人94年度損益及稅額計算表所記
    載之營業成本金額797 萬8644元乘以法定利率5%為39萬8932
    元以此金額作為每年上訴人承租系爭動產所需支付之價金，
    而以每天1093元計算給付金額顯屬過高。上訴人認為應依被
    上訴人將系爭動產出售6 萬元，按週年利率10％計算相當於
    租金之不當得利一年6000元，而上訴人僅無權佔用214 日，
    則被上訴人僅能請求相當於租金之不當得利3518元等語，資
    為抗辯，並於本院聲明：(一)原判決不利於上訴人部分廢棄。
    (二)上開廢棄部分，駁回被上訴人在第一審之訴及假執行之聲
    請。
三、兩造不爭執事項：
  (一)上訴人自94年6 月1 日起至94年12月31日止共214 天占有使
    用系爭62件動產（原審92年度訴字第41號民事判決附表）。
  (二)系爭62件動產自92年4 月10日起至93年1 月5 日止曾經原審
    92年訴字第41號判決翁懿秋應給付被上訴人損害85萬6360元
    確定。
  (三)系爭62件動產被上訴人賣給廢五金行總價金6萬餘元。
四、本件應審究者為：原審判決上訴人應給付被上訴人23萬3902
    元不當得利，是否適當？
  (一)按無法律上原因而受利益，致他人受損害者，應返還其利益
    ，民法第179 條前段定有明文。上訴人無權占有系爭動產，
    即屬無法律上原因行為，而上訴人又係以系爭動產作為經營
    食品商行所用賺取利潤，自屬受有利益；又被上訴人自前案
    （原審92年度訴字第41號）判決後雖未再經營食品商行業務
    ，甚至於95年3 月27日將好市多食品商行申請辦理歇業，然
    系爭動產若未遭上訴人占有使用，被上訴人仍可能利用以經
    營食品商行業務，亦可出租他人收取租金，故被上訴人主張
    受有損害，應屬可信。
  (二)次按，當事人已證明受有損害而不能證明其數額或證明顯有
    重大困難者，法院應審酌一切情況，依所得心證定其數額，
    民事訴訟法第222 條第2 項定有明文。本件上訴人占有使用
    系爭動產所得之利益，核其94年度課稅所得額為74萬4673元
    ，而其經營餐飲業，除須具備系爭動產外，尚須需具備招攬
    及服務客戶之計畫、相關工作人員（如：營養師、廚師、廚
    工、行政人員等）之編制、組織、管理、教育訓練等制度之
    完善規劃等諸多人、事、物料相互配合之落實，亦即需原料
    、人工、設備方能順利營運進而得以獲取利潤，並非僅憑系
    爭動產即可獲取上開金額之利潤。依證人曾季國證稱：以餐
    廳來說至少有3 種：材料（食材）、人工（廚師等人員）、
    製造費用（間接輔助性的製造成本）等語（本院卷第179 頁
    ），本院認上訴人所屬之設備占總成本之3 分之1 ，而系爭
    動產為供烹調食物之廚具等相關器皿及設施，約占設備2 分
    之1 。上訴人因使用系爭動產1 年可獲取之利潤為12萬4112
    元（744,673 ×1/3 ×1/2 ＝124,112） ，參以系爭動產被
    上訴人事後賣給廢五金行總價金6 萬餘元，本院斟酌上情認
    以12萬4112元作為上訴人每年承租系爭動產所需支付之價金
    為適當。依此計算，上訴人自94年6 月1 日起至94年12月31
    日止，利用系爭動產營業而受之利益應為7 萬2760元（124,
    112 ÷365 ×214= 72,760） ，被上訴人請求此部分之金額
    ，於法自屬有理。上訴人辯稱被上訴人僅能請求3518元，尚
    無可採。被上訴人聲請向財政部台灣區國稅局澎湖縣分局調
    取上訴人94年度營利事業所得稅結算申報書第11頁財產目錄
    ，本院認與判決結果不生影響，故不予調取，併此敘明。
六、綜上所述，被上訴人請求上訴人給付7 萬2760元，及自95年
    2 月4 日起至清償日止，按週年利率5 ％計算之利息，為有
    理由，應予准許。逾此所為請求，為無理由，應予駁回。原
    審判決上訴人應給付被上訴人23萬3902元及其利息，就超過
    上開應准許部分，原審為上訴人敗訴之判決，並為假執行之
    宣告，自有未洽。上訴意旨就此部分指摘原判決不當，求予
    廢棄改判，為有理由，爰由本院將原判決此部分廢棄，改判
    如主文第2 項所示。至於上開應准許部分原審為上訴人敗訴
    判決，核無違誤，上訴意旨指摘原判決此部分不當，求予廢
    棄，為無理由，應予駁回。
七、據上論結，本件上訴為一部有理由，一部無理由，依民事訴
    訟法第450 條、第449 條第1 項、第79條，判決如主文。
中　　華　　民　　國　　96　　年　　7　　月　  18   　日
                            民事第五庭
                                審判長法官       蔡明宛
                                法      官       黃國川
                                法      官       曾錦昌
以上正本證明與原本無異。
本件不得上訴。
中　　華　　民　　國　　96　　年　　7　　月　  18   　日
                                書  記  官       郭蘭蕙
